【裁判字號】    99,抗,182
【裁判日期】    991231
【裁判案由】    拍賣抵押物
【裁判全文】
臺灣桃園地方法院民事裁定               99年度抗字第182號
抗  告  人  國總建設開發事業股份有限公司
法定代理人  賈秀珍
相  對  人  大友為營造股份有限公司
法定代理人  戴洪清
上列抗告人與相對人間拍賣抵押物事件，對於民國99年10月12日
本院簡易庭司法事務官99年度司拍字第813 號民事裁定提起抗告
，本院裁定如下：
    主  文
抗告駁回。
抗告程序費用新台幣壹仟元由抗告人負擔。
    理  由
一、按抵押權人，於債權已屆清償期，而未受清償者，得聲請法
    院，拍賣抵押物，就其賣得價金而受清償，民法第873 條定
    有明文。次按抵押權人聲請拍賣抵押物之裁定，係屬非訟事
    件，祗須其抵押權已經依法登記，並依登記之清償期業已屆
    滿而未受清償時，法院即應為准許拍賣抵押物之裁定，如對
    於此項法律關係有爭執者，應由有爭執之人提起訴訟，以求
    解決，不得僅依抗告程序聲明其有爭執，並據為廢棄拍賣裁
    定之理由（最高法院58年台抗字第524 號、51年台抗字第26
    9 號判例意旨可資參照）。易言之，法院所為准駁拍賣抵押
    物之裁定，屬非訟事件裁定，無確定實體法上法律關係存否
    之性質，於債權及抵押權之存否，亦無既判力，為裁定之法
    院僅就抵押權人提出有關抵押權之文件為形式上之審查，無
    從審酌屬於實體上法律關係之事由，抗告法院亦僅得就拍賣
    抵押物事件為形式審查，不得審酌抗告人關於實體事項之抗
    辯。
二、抗告意旨略以：本件相對人執抗告人於民國86年12月11日所
    簽發、票載到期日為87年12月10日、票面金額新台幣（下同
    ）638,480,000 元之本票（下稱系爭本票），主張對抗告人
    有上開本票債權而聲請抵押物拍賣裁定，惟系爭本票已逾3
    年請求時效，其請求權業因時效而消滅，抗告人依法得拒絕
    給付甚明。又本件最高限額抵押權所擔保之本票債權既已於
    90年12月10日罹於時效而消滅，則因於時效完成後5 年間不
    實行抵押權，該抵押權應已消滅，或系爭本票債權亦已不屬
    本件最高限額抵押權擔保之範圍，均顯見相對人應不得再執
    上開本票債權主張實行最高限額抵押權。為此爰提起抗告請
    求廢棄原裁定，並駁回相對人之聲請云云。
三、經查，本件相對人主張抗告人於86年3 月10日以原裁定附表
    所示不動產設定本金最高限額共計333,792,000 元之抵押權
    且依法登記，茲因抗告人對相對人負債638,480,000 元已屆
    清償期而未為清償，相對人為此聲請本院准予拍賣抵押物等
    語，業據其提出土地及建物登記第2 類謄本、他項權利證明
    書、抵押權設定契約書、本票等影本為證。準此，相對人對
    於抗告人之抵押權，已依法登記，而受擔保之債權已屆清償
    期而未受清償，是原審據以准許相對人拍賣抵押物之聲請，
    並無不當。抗告意旨雖主張系爭本票債權請求權業已罹於時
    效且該抵押權應已消滅云云，惟拍賣抵押物裁定係採形式審
    查，相對人僅須其抵押權已依法登記，並依登記之清償期業
    已屆滿而未獲清償時，法院即應為許可拍賣之裁定，抗告人
    前開抗告意旨所陳即便屬實，亦不影響相對人拍賣抵押物之
    聲請形式要件業已具備之事實，是抗告人提起本件抗告，請
    求廢棄原裁定，為無理由，應予駁回。
四、據上論結，本件抗告為無理由，依非訟事件法第46條、第21
    條第2 項、第24條第1 項，民事訴訟法第495 條之1第1項、
    第449 條第1 項、第78條，裁定如主文。
中    華    民    國    99    年    12    月    31    日
            民事第二庭  審判長  法  官  劉克聖
                                法  官  楊晴翔
                                法  官  卓立婷
以上正本證明與原本無異。
如不服本裁定，僅得於收受本裁定正本送達後10日內，以適用法
規顯有錯誤為理由，向本院提出再抗告狀（須附繕本乙份及繳納
再抗告裁判費新台幣1000元），經本院許可後始可再抗告。
中    華    民    國    99    年    12    月    31    日
                                書記官  王素玲

司法院資訊處製作；財團法人民間司法改革基金會備份。
